【裁判字號】    99,交聲,126
【裁判日期】    990430
【裁判案由】    違反道路交通管理處罰條例聲明異議
【裁判全文】
臺灣苗栗地方法院交通事件裁定         99年度交聲字第126號
原處分機關  交通部公路總局新竹區監理所苗栗監理站
異  議  人
即受處分人  甲○○
上列異議人即受處分人因違反道路交通管理處罰條例案件，對於
交通部公路總局新竹區監理所苗栗監理站於民國99年4 月12日所
為之竹監苗字第裁54-F00000000號處分（原舉發案號：苗縣警交
字第F00000000 號），聲明異議，本院裁定如下：
    主  文
異議駁回。
    理  由
一、原處分意旨略以：異議人即受處分人甲○○於民國98年8 月
    6 日1 時57分許，駕駛車牌號碼3927-NA 號自用小客車行經
    苗栗縣苗栗市○○路190 號前處，為苗栗縣警察局苗栗分局
    北苗派出所警員掣單舉發「酒後駕駛自小客肇事拒絕酒測」
    違規；異議人另涉及公共危險罪，本站爰依道路交通管理處
    罰條例第35條第4 項暨舉發違反道路交通管理事件統一裁罰
    標準及處理細則第41條第4 項規定，於99年4 月12日裁處異
    議人「1.罰鍰新臺幣（下同）6 萬元整、吊銷駕駛執照、3
    年內不得重新考領駕駛執照。2.本案涉及公共危險罪，經臺
    灣苗栗地方法院刑事簡易判決（98年度苗交簡字第781 號）
    處有期徒刑3 月併科罰金1 萬元，依行政罰法第26條第1 項
    規定，行政罰鍰應免於裁處，駕駛執照限於99年5 月11日前
    繳送」，原處分並無不法等語。
二、異議意旨略以：異議人違規時是駕駛自小客車，只因持有職
    業聯結車駕駛執照而受處分吊銷職業聯結車駕駛執照，惟事
    實上監理機關對發給之駕照是有分級，取得高一等級駕照，
    可駕駛次級車類，違規理應依當時駕駛之車類為處分，否則
    一律處分所持各駕照顯有不符；本件違規時是駕駛自小客車
    ，縱認應吊銷駕駛執照亦是普通小客車駕駛執照，吊銷持有
    全部各類駕駛執照顯然有欠允當，同時有違行政程序法第11
    1 條第7 款規定，為此向法院聲明異議，請求撤銷原處分等
    語。
三、按汽車駕駛人拒絕酒精濃度測試之檢定者，處6 萬元罰鍰，
    並當場移置保管該汽車及吊銷該駕駛執照；汽車駕駛人，曾
    依道路交通管理處罰條例第35條第4 項前段規定吊銷駕駛執
    照者，3 年內不得考領駕駛執照；又汽車駕駛人，因違反本
    條例及道路交通安全規則之規定，受吊銷駕駛執照處分時，
    吊銷其持有各級車類之駕駛執照，道路交通管理處罰條例第
    35條第4 項前段、第67條第2 項前段、第68條分別定有明文
    。
四、經查：
(一)、異議人於上揭時、地，駕駛車牌號碼3927-NA 號自用小客車
    為警舉發「酒後駕駛自小客肇事拒絕酒測」違規乙節，有原
    舉發單位即苗栗縣警察局苗縣警交字第F00000000 號舉發違
    反道路交通管理事件通知單暨酒測單、裁決書、送達證書各
    1 份在卷足憑，且為異議人所不爭執，是異議人有本件拒絕
    酒測之違規行為，堪予認定。
(二)、異議人以前揭情詞置辯，然關於吊銷駕駛執照處分效力與執
    行方式之法令依據應係道路交通管理處罰條例第68條規定。
    而該條文業於94年12月14日修正，並於95年2 月27日經行政
    院以院臺交字第0950082898號令發布定自95年3 月1 日施行
    （下稱修正後）。按94年12月14日修正前（下稱修正前）道
    路交通管理處罰條例第68條係規定：「汽車駕駛人因違反本
    條例及道路交通安全規則之規定，受『吊扣或吊銷』駕駛執
    照處分時，『吊扣或吊銷』其持有各級車類之駕駛執照。」
    ，而94年12月14日修正、95年3 月1 日施行之道路交通管理
    處罰條例第68條規定則係規定：「汽車駕駛人，因違反本條
    例及道路交通安全規則之規定，受『吊銷』駕駛執照處分時
    ，『吊銷』其持有各級車類之駕駛執照」，其立法理由略以
    ：「原條文將違法或違規駕駛人所持有各級車輛之駕駛執照
    一併吊扣或吊銷失之過酷，影響人民工作及生活過鉅，爰修
    正之」等語，有道路交通管理處罰條例第68條審查報告可資
    查考（見立法院公報第94卷第70期第135 頁至138 頁）。是
    綜觀前開法條及修法說明，通過之修正條文既未將該條全數
    刪除，而僅係將道路交通管理處罰條例第68條原有條文中之
    「吊扣或」3 字刪除，故受「吊扣」駕駛執照處分時，固不
    再吊扣其持有各級車類之駕駛執照，惟於受「吊銷」駕駛執
    照處分時，仍應吊銷其持有各級車類之駕駛執照至為明確。
    再依同條例第68條規定，受吊銷駕駛執照處分時，吊銷其持
    有各級車類之駕駛執照，此乃法律特別規定違規人受吊銷駕
    駛執照處分時之法律效果，原處分機關尚無裁量權限予以限
    縮。準此，異議人既有舉發違規通知單所載拒絕接受酒測之
    違規行為，本即應依道路交通管理處罰條例第35條第4 項之
    規定，受吊銷駕駛執照之處分，並依同條例修正後第68條規
    定，吊銷其持有之各級駕駛執照無誤，異議人前開所辯，顯
    係對於上開法令之誤解，洵非可採。從而，原處分機關逕以
    異議人上開違規事實而為本件之裁處，於法尚無不合。至原
    處分關於吊銷駕駛執照之部分僅禁考3 年，於該期間屆滿後
    ，異議人仍可再次透過考試取得駕駛執照，尚非完全禁止異
    議人據以工作生存之權利，附此敘明。
五、綜上所述，本件異議人確有前揭駕駛自小客車拒絕接受酒精
    濃度測試之檢定之違規行為，原處分機關依道路交通管理處
    罰條例第35條第4 項、第67條第2 項前段之規定及違反道路
    交通管理事件統一裁罰基準表，裁處異議人罰鍰6 萬元、吊
    銷駕駛執照、3 年內不得重新考領駕駛執照，核無違法或不
    當之情事，聲明異議意旨僅執前詞，任意指摘原處分，並無
    理由，應予駁回。
六、據上論斷，應依道路交通管理處罰條例第87條第2 項，道路
    交通案件處理辦法第19條，裁定如主文。
中    華    民    國    99    年    4     月    30    日
                  交通法庭法  官  周靜妮
以上正本與原本無異。
如不服本裁定應於送達後5 日內向本院提出抗告狀。
                          書記官  巫  穎
中    華    民    國    99    年    4     月    30    日

司法院資訊處製作；財團法人民間司法改革基金會備份。
